臺灣臺中地方法院交通事件裁定　　　 100年度交聲字第2709號
原處分機關　　交通部公路總局臺中區監理所豐原監理站
異　議　人
即受處分人　　陳錦麗
上列異議人即受處分人因違反道路交通管理處罰條例案件，對於
交通部公路總局臺中區監理所豐原監理站民國100年9月29日所為
之處分（豐監稽違字第裁63-GH0000000號裁決書），聲明異議，
本院裁定如下：
    主  文
原處分撤銷。
陳錦麗不罰。
    理  由
一、原處分機關略以：異議人即受處分人陳錦麗（下稱受處分人
    ）於民國100年7月25日15時35分許，駕駛車牌號碼4620-MW
    號自小客車，行經臺中市豐原區○○○路與成功路口，因「
    闖紅燈（圓環西路左轉成功路口）」違規，為臺中市政府警
    察局豐原分局豐原派出所警員以中市警交字第GH0000000號
    舉發違反道路交通管理事件通知單當場舉發，原處分機關乃
    依道路交通管理處罰條例第53條第1項、第63條第1項第3款
    規定，裁處罰鍰新臺幣（下同）2,700元，並記違規點數3點
    ，於法並無不合等語。
二、聲明異議意旨略以：其當時駕車通過停止線時燈號為綠燈，
    是通過停止線後紅燈才亮，其只能趕緊加速左轉離開，並未
    紅燈左轉，為此聲明異議，請求撤銷原處分等語。
三、按犯罪事實應依證據認定之，無證據不得認定犯罪事實，刑
    事訴訟法第154條第2項定有明文。次按法院受理有關交通事
    件，準用刑事訴訟法之規定，復為道路交通管理處罰條例第
    89條前段所明定，是最高法院76年臺上字第4986號判例所揭
    示：「認定犯罪事實所憑之證據，雖不以直接證據為限，間
    接證據亦包括在內，然而無論直接或間接證據，其為訴訟上
    之證明，須於通常一般之人均不致有所懷疑，而得確信其為
    真實之程度者，始得據為有罪之認定，倘其證明尚未達到此
    一程度，而有合理之懷疑存在時，事實審法院復已就其心證
    上理由予以闡述，敘明其如何無從為有罪之確信，因而為無
    罪之判決，尚不得任意指為違法」之意旨，亦即刑事訴訟法
    上法院認定事實之最重要原則之一即認定被告有罪，就該有
    罪事實不能有任何之合理懷疑存在之原則，於法院審理行為
    人違反道路交通管理處罰條例案件時，當有其適用。易言之
    ，法院於審理行為人違反道路交通管理處罰條例案件，於為
    事實之認定時，如就原處分機關所認定行為人違規之事實仍
    有合理之懷疑，而無法確信行為人確有該當於道路交通管理
    處罰條例各該處罰條文之構成要件事實時，即應依訴訟法上
    待證事實「倘有懷疑，則應從被告之利益作解釋」之證據法
    則，作對受處分人有利之認定。
四、經查，本件受處分人陳錦麗於上開時、地駕駛車牌號碼4620
    -MW號自小客車，經警以其有「闖紅燈（圓環西路左轉成功
    路口）」之違規行為掣單舉發等情，固有臺中市政府警察局
    中市警交字第GH0000000號舉發違反道路交通管理事件通知
    、臺中市政府警察局豐原分局100年9月5日中市警豐分交字
    第1000033865號函文各1份附卷可考，惟受處分人堅詞否認
    有闖紅燈之違規行為，並以前揭情詞置辯。本院衡諸證人即
    舉發警員李英宗雖到庭證稱：本件舉發通知單係伊所開立，
    當天伊擔任巡邏勤務，駕駛巡邏車在豐原區○○○路與成功
    路口，伊欲由成功路左轉圓環西路時，看到受處分人駕駛自
    小客車從圓環西路已經左轉成功路，因為成功路是綠燈，相
    對該自小客車應該是紅燈左轉，所以伊就攔停自小客車，並
    以受處分人有紅燈左轉之違規情事舉發開單，伊有向受處分
    人表示，因該路口為T字型路口，不可能有兩邊都是綠燈的
    情況等語（見本院100年10月27日訊問筆錄第1頁反面）。然
    依本院依職權查詢Google網路地圖及受處分人申訴時所繪製
    之現場地圖比對圓環西路與成功路口道路及紅綠燈相關位置
    ，足見圓環西路與成功路交岔路口為T字型路口，而圓環路
    上之停止線係位在圓環路與圳寮路之交岔路口處，距離成功
    路與圓環西路交叉路口尚有相當之距離，且經本院當庭勘驗
    證人李英宗當庭所提出前揭時、地之監視錄影畫面光碟，足
    見證人李英宗所駕駛之巡邏車原係在成功路上停等紅燈，若
    受處分人係在顯示綠燈號誌之末段時間通過停止線，依一般
    經驗論之，受處分人於通過停止線後號誌才轉換為紅燈之情
    形，實有可能，是受處分人所辯，並非無稽。況依證人李英
    宗當時坐在上開巡邏車內所在位置對照本院查詢之上開Goog
    le網路地圖，顯見舉發員警即證人李英宗確實無法看見受處
    分人所駕駛之車輛通過停止線時之燈號，自不能僅憑成功路
    行向之燈號已變換為綠燈，即據以證明受處分人所駕駛車輛
    係於紅燈亮起後始通過停止線，是本件既有相當跡證足認舉
    發警員有可能就違規事實有所誤認，此時自不得單憑證人李
    英宗之證詞，而為不利受處分人之認定。本院審酌前開各節
    ，尚不能排除舉發警員有誤判之可能，復無其他積極證據足
    以證明受處分人確有前揭交通違規行為，依前揭訴訟上之待
    證事實「倘有懷疑，則從被告之利益作解釋」之證據法則，
    自應作對受處分人有利之認定。
五、綜上所述，本件既無法達於確信受處分人有違反道路交通管
    理處罰條例第53條第1項之事實，依刑事訴訟法上「罪疑唯
    輕」、「有疑唯利於被告」之原則，就有疑問之部分，應作
    對於受處分人有利之認定。是原處分機關未予詳察，遽依道
    路交通管理處罰條例第53條第1項、第63條第1項第3款規定
    ，裁處受處分人罰鍰2,700元，並記違規點數3點，尚有未洽
    ，應認本件異議為有理由，自應由本院撤銷原處分，並為受
    處分人不罰之諭知。
據上論斷，應依道路交通事件處理辦法第19條前段，裁定如主文
。
中    華    民    國     100   年     11     月   30  日
                  交通法庭       法  官   尚安雅
以上正本證明與原本無異。
如不服本裁定，應於收受送達後5日內向本院提出抗告狀。（應
附繕本）
                                書記官    張宏清
中    華    民    國     100   年     11     月   30  日